臺灣桃園地方法院刑事判決　　　　　　　　　　　　　　　八十九年度易字第九號
　　公　訴　人　臺灣桃園地方法院檢察署檢察官
　　被　　　告　壬○○
右列被告因贓物案件，經檢察官提起公訴（八十七年度偵字第一四六二二、一七八○
七號、八十八年度偵字第七七○三號），本院判決如左：
    主  文
壬○○連續故買贓物，處有期徒刑陸月，如易科罰金，以參佰元折算壹日。
    事  實
一、壬○○係桃園縣八德市○○路二十巷十五弄九號二樓之「美家資訊有限公司（以
    下稱美家公司」負責人，基於概括之犯意，先後：
  (1)知悉自稱為「廖文生」者為向其購買手提電腦所交付，由美商花旗銀行發行，面
    額均為美金一千元，票號分別為：六○四三─九九四─五一二號、六○四三─九
    九四─五一三號、六○四三─九九四─五一四號之美金旅行支票三紙係來路不明
    之贓物（係辛○○於民國八十七年八月十一日，在台北縣土城市○○路○段一一
    八巷一弄二四號三樓住處被竊之財物），竟於民國八十七年九月二十日起一周內
    ，在美家公司內分三次予以收受，並交付手提電腦二台。壬○○取得前述支票後
    ，由其本人先後於同年九月二十一日、九月二十二日及由其配偶乙○○於同年十
    月八日向美商花旗銀行桃園分行提示前述支票，嗣於八十八年三月三日為台北縣
    警察局土城分局警員循線查獲。
  (2)於同年九月二十六日，知悉癸○○、子○○交付之手提電腦三台為贓物（係癸○○、子○○於同日在台北縣板橋市亞東工專前，冒「林福財」之名，持甲○○遺
    失空白支票，偽造金額二十萬四千七百五十元向己○○詐騙所得之贓物），竟在
    美家公司內予以收受，以之抵償其二人先前積欠新台幣（以下同）約一萬五千元
    之債務。嗣子○○之妻戊○○於同年月二十八日欲以相同手法詐騙時，為桃園縣
    警察局中壢分局警員查獲，並循線查獲壬○○故買前述手提電腦犯行。
  (3)於同年十一月四日，知悉丁○○（子○○妻戊○○之弟）持有之原裝未拆封卡西
    歐牌，每部市價約一萬餘元之電子琴十六部為贓物（係丁○○於同年月三日，在
    新竹市○○路二九二號新竹貨運公司，持偽造證件冒領，向該公司詐欺取得之贓
    物），竟在美家公司內，以每部四千元之價格，向丁○○買受之。嗣於同年月二
    十四日二十一時許新竹縣警察局竹北分局警員於上址查獲，並扣得電子琴一台。
二、案經台北縣警察局土城分局報請臺灣板橋地方法院檢察署呈台灣高等法院檢察署
    核轉暨桃園縣警察局中壢分局、新竹縣警察局竹北分局報請臺灣桃園地方法院檢
    察署檢察官偵查起訴。
    理  由
一、訊之被告壬○○固坦認於前述時間、地點收受美金旅行支票三張、手提電腦三台
    及電子琴二台，惟矢口否認贓物犯行，辯稱：「(1)我不知道那是贓物，因為旅行
    支票要提領必須要提示身分證。如果我知道是贓物，就不可能收受；(2)有收到他
    們三台電腦，但不知道是贓物；(3)最早這批，他（丁○○）說他賣給新竹的一家
    中古行，中古行載來給我，沒有多久又載回去，他本來要賣給中古行，但中古行
    說不要，後來他就說要賣給我，我只有拿二台，其他的他載走了。壹台四千多元
    」等語。
二、本院查：
（一）故買贓物前述美金旅行支票三張部分：
    (1)前述三張美金旅行支票係證人辛○○所有，於八十七年八月十一日在台北縣土
      城市住處被竊等情，業據證人辛○○於警訊中陳述在卷（板檢偵卷第二一頁）
      ，並有該等旅行支票正反面影本三張附卷可稽（板檢卷第一三頁及本院卷）。
      是前述旅行支票係贓物，可以認定。
    (2)被告於八十七年九月二十日起一周內分三次自案外人「廖文生」者收受前述旅
      行支票，以為「廖文生」者向其購買手提電腦二台之價款，其與其配偶乙○○
      分別於同年月二十一日、二十二日及同年十月八日提示前述旅行支票等情，迭
      據被告於警訊及偵審中坦承在卷（被告就「廖文生」者購買電腦之數量，有時
      稱「二台」，有時稱「三台」，惟依其最初警訊時記憶較為清晰之陳述及所提
      出之「出貨單」上之記載，應係二台），並有前述旅行支票及委託代收外幣票
      據約定書影本一紙附卷可稽（板檢卷第一四頁）。
    (3)而美金旅行支票通常係出國觀光旅遊或從事貿易活動時使用，鮮有在國內商業
      （尤其像被告所從事之電腦零售業）活動上使用。依被告所稱之「廖文生」者
      留下有其國內行動電話號碼，且其曾以此號碼與廖某聯絡四次暨「廖文生」者
      一周內三次至其公司交付前述旅行支票，顯示其人應係常年居住國內之人，其
      以鉅額之旅行支票向被告購買手提電腦豈不令人起疑？被告於偵訊時亦供稱：
      「我當時還懷疑真假」（板檢卷第三一頁反面）。顯示其收受前述旅行支票時
      亦知此種情形不尋常。
    (4)再被告公司位於桃園縣八德市與其提示前述旅行支票之美商花旗銀行桃園分行
      行址（桃園市縣○路）行車時間不須三十分鐘，其何以不要求「廖文生」者先
      行將之兌換為新台幣後一次支付，反而由「廖文生」者分三次至其店內交付提
      貨，再由被告或其配偶乙○○三次至美商花旗銀行桃園分行兌換？其等間之交
      易方式顯不合情理。被告於本院審理時雖辯稱：「因為我認為我出國可以用，
      且當時匯率在上升。而且他願意以比較好的價格給我。」等語。惟依被告警訊
      時所述「廖文生」者係八十七年九月二十日下午三時至四時上門，並有其提出
      之同日出貨單可稽，而被告與其配偶乙○○係於九月二十一日、二十二日及十
      月八日提示前述旅行支票，已如前述，其在收受後一、二日，最長不過半個多
      月即予以提示，其所稱：出國可用或匯率在上升（亦即收取美金保值）云云，
      應係事後卸責之詞，顯不足採。又依前述出貨單上記載，其出售之二台手提電
      腦總價十一萬三千元，而其收取之旅行支票係以每張三萬四千元計算（即匯率
      為一比三十四），則該三張旅行支票合計僅值新台幣十萬二千元，何來「他（
      即「廖文生」者）以比較好的價格給我」？
    (5)被告自承於收受前述旅行支票時已心生懷疑，其又以不合理之方式及價格收受
      ，應可認定被告於收受時對該等旅行支票係來路不明之贓物一節，有不確定之
      認識。被告辯稱：其不知係贓物云云，要係事後卸責之詞，不足採信。
（二）故買前述手提電腦三台部分：
    (1)前述手提電腦係證人癸○○、子○○二人於前述時間、地點，持案外人甲○○
      遺失之支票，冒「林福財」之名向證人己○○詐騙所得之贓物，業據證人己○○於警訊及偵訊中陳述在卷，並有支票影本一張在卷可稽（丙○八十七年度偵
      字第一四六二二號卷第一六、七九、一三○、三二頁）。雖證人己○○於警訊
      及初次偵訊將證人鍾明裕，即癸○○、子○○之弟，誤認為冒名「林福財」之
      子○○，惟其於第二次偵訊時即指認證人子○○像自稱「林福財」之人。參酌
      證人癸○○於偵訊之始，亦坦承係其與子○○叫其載他到台北向人買電腦（前
      述偵卷第一一一頁反面），均足以證明確係證人癸○○、子○○向證人己○○
      詐騙前述電腦。雖其二人嗣後於偵訊中改稱係「癸○○開車載綽號阿財（叫「
      林福財」）之人去拿台北買電腦等語，應係迴護證人子○○之詞，不足採信。
    (2)被告於偵訊時供稱：「其不認識癸○○，是戊○○及子○○（夫妻）欠我錢要
      拿電腦來抵債」（前述偵卷第一一五頁），另其於本院審理時亦坦承收受前述
      三台手提電腦，核與證人癸○○於偵訊時證稱其與子○○（或「林福財」）自
      台北載回之三台手提電腦都交給被告之情形相符。
    (3)被告於審理時雖供稱：其收受前述三台手提電腦之目的係為了抵債等語，而其
      於偵訊中亦供稱：「他（即子○○）共欠我六千元，之後一千、二千，是戊○○再借的就這樣借他多少我已記不起來，尚有五、六次未還」（前述偵卷第一
      一五頁反面起），惟證人戊○○於同日偵訊時供稱：「（問：你共向他借多少
      錢？）我老公向他借六千元及我向他八千多元都沒有還」（過前述偵卷第一一
      七頁）。參酌被告與證人戊○○前開所述，證人子○○、戊○○夫妻二人積欠
      被告之借款約為一萬五千元。而證人己○○前述遭證人戊○○、子○○共同詐
      騙而交付之三台手提電腦，其價金為二十萬四千七百五十元，即證人子○○交
      付偽造之支票票面金額。另證人子○○、癸○○二人當時係以何營生，被告並
      無知悉，亦據被告於審理時陳述在卷。
    (4)被告案發時經營電腦零售，對於手提電腦之市價應知之甚詳。其以不及賣價十
      分之一之價格，向不知從事何種工作，且經常向其借錢之證人子○○收受市價
      高達二十餘萬元之手提電腦三台抵債，其稱：不知係來路不明之贓物等語，其
      孰能信？被告於收受前述手提電腦時知悉係來路不明之贓物一節，至少有不確
      定之認識，亦可認定。
（三）故買卡西歐電子琴十六台部分：
    (1)前述電子琴十六台係證人丁○○於前述時間、地點冒名向新竹貨運公司詐騙取
      得之贓物等情，業據證人丁○○及證人，即新竹貨運公司職員庚○○分別於警
      訊及偵訊中證述在卷（丙○八十七年度偵字第一七八○七號卷第七、九六），
      並有贓物領據、客戶簽收單各一張在卷可稽（前述偵卷第一一、一二頁）。是
      前述電子琴十六台係贓物，亦可認定。
    (2)被告於八十七年十一月四日十六時許，以每台四千元之價格，在其公司內收買
      前述電子琴，並由證人丁○○僱請新竹縣竹北市中古家電家俱拍賣廣場之員工
      溫仕州載運前述電子琴交付被告，被告扣除丁○○積欠之四萬元後，並付給丁○○二萬四千元等情，業據被告於警訊、偵訊中坦承在卷（前述偵卷第五、三
      ○頁），核與證人丁○○、溫仕州分別於警訊、偵訊所述之情形大致相符（前
      述偵卷第九、三四、九六頁）。
    (3)被告於警訊、偵訊時亦坦承前述卡西歐電子琴包裝完整，市價一台約為一萬元
      （前述偵卷第六、二一頁）。另其同時亦供稱：「不知道（丁○○從事何業）
      。是在今（八十七）年五、六月間我送電腦去他租屋處，他說沒有錢，結果隔
      天就找不到他，後來隔了很久，他才打電話說他有卡西歐電子琴，問我要不要
      。」。顯示其與證人丁○○並不熟識，其以價格不到市價之一半，向數月未見
      、欠債未還、不知從事何工作之丁○○購買包裝完整之電子琴，其對於該等電
      子琴係來路不明之贓物，應有不確定之認識。被告辯稱：不知係贓物等語，亦
      不足採。
    (4)至於，被告雖辯稱：其中十四台電子琴為丁○○取回等語。姑不論其是否屬實
      ，被告前述故買贓物犯行於其以有償取得前述十六台電子琴時即已成立，至於
      其後有無退貨或解約，並不影響其先前成立之犯罪，併此說明。
（四）綜上所述，被告前述故買贓物犯行，均堪認定。
三、查被告收受前述美商花旗銀行美金旅行支票三張係「廖文生」者為支付電腦貨款
    之用及被告收服前述手提電腦三台係證人子○○等為抵銷其等先前積欠被告借款
    債務等情，已如前述。是被告收受前述贓物（旅行支票及手提電腦）均係有償取
    得，核其前述所為，均係犯刑法第三百五十四條第二項之故買贓物罪。公訴意旨
    認係犯同條第一項之收受贓物罪，尚有未洽，惟其基本事實相同，應由本院變更
    其起訴法條審理之。另被告故買前述電子琴十六台部分，亦係犯刑法第三百五十
    四條第二項之故買贓物罪。核被告所為數行為，時間緊接，所犯罪名相同，顯係
    出於概括之犯意為之，為連續犯，爰依刑法第五十六條之規定以一罪論，並加重
    其刑。爰審酌被告前尚無不良素行、犯罪後一再設詷掩飾，毫無悔意、其犯罪所
    造成之損害不大等一切情狀，量處如主文所示之刑。又被告所犯之罪係最重本刑
    為有期徒刑五年之罪，依修正前之刑法第四十一條規定，被告雖經判處有期徒刑
    六月，並不得諭知易科罰金之折算標準。惟於被告行為後，刑法第四十一條業經
    立法院於九十年一月四日修正，將得易科罰金之適用範圍擴大為最重本刑五年以
    下有期徒刑之罪，並於同年月十日經總統公布，於同年月十二日生效。是依刑法
    第二條第一項比較新舊法之結果，認修正後之新法較有利於被告，爰依修正後之
    刑法第四十一條第一項前段諭知被告易科罰金之折算標準，併此敘明。
四、據上論斷，應依刑事訴訟法第二百九十九條第一項，刑法第五十六條、第三百四
    十九條第二項、第二條第一項前段、第四十一條第一項前段，罰金罰鍰提高標準
    條例第一條前段、第二條，判決如主文。
本案經檢察官王以文到庭執行職務。
中      華      民      國    九十一    年      四      月     十一     日
                              臺灣桃園地方法院刑事第六庭
                                  法  官  潘進順
右正本證明與原本無異。
如不服本判決，應於判決送達後十日內，向本院提出上訴狀。
                                  書記官  陳玉芬
中      華      民      國    九十一    年      四    月     十五     日
附論罪科刑依據之法條：
刑法第三百四十九條
收受贓物者，處三年以下有期徒刑、拘役或五百元以下罰金。
搬運、寄藏、故買贓物或為牙保者，處五年以下有期徒刑、拘役或科或併科一千元以
下罰金。
因贓物變得之財物，以贓物論。
